臺灣臺中地方法院宣示判決筆錄　　　　　96年度訴字第2769號
公　訴　人　臺灣臺中地方法院檢察署檢察官
被　　　告　甲○○
　　　　　　　　　　國民
選任辯護人　蔡易紘律師
上列被告因偽造文書等案件，經檢察官提起公訴（九十五年度偵
字第二三０六二號），並聲請認罪協商，本院合議庭裁定由受命
法官獨任進行認罪協商程序，於中華民國九十六年九月二十七日
下午四時許，在本院刑事第四法庭宣示判決，出席職員如下：
　　　法　官　林學晴
　　　書記官　賴淵瀛
　　　通　譯
法官起立朗讀判決主文、犯罪事實要旨、處罰條文、附記事項，
及告以上訴限制、期間並提出上訴狀之法院，且諭知記載其內容
：
一、主　文：
    甲○○共同連續行使偽造私文書，足以生損害於他人，處有
    期徒刑陸月，如易科罰金，以銀元佰元即新臺幣玖佰元折
    算壹日；減為有期徒刑月，如易科罰金，以銀元佰元即
    新臺幣玖佰元折算壹日。緩刑貳年。並向財團法人犯罪被害
　　人保護協會臺灣臺中分會支付新臺幣伍萬元。
二、犯罪事實要旨：
　　緣余玲君（另行簽分偵辦）受甲○○之邀，擔任會首，由甲
　　○○邀集乙○○、余碧雲、黃旭賢、黃旭村、黃政賢、楊秀
　　琴、綽號「小萍」、「美惠」、「五筒」、「耀兄」、「阿
　　雲」、「阿華」、「阿英」、「阿足」及「阿順」等人成立
　　互助會（即合會），會員含會首在內共計二十六人次，其中
　　乙○○加入三人次（即參加三會），會期自民國九十三年六
　  月十五日起至九十五年七月十五日止，會金每會新臺幣（下
　　同）一萬元，於每月十五日，在甲○○所經營位於臺中縣清
　　水鎮之鄉村早餐店，由余玲君主持開標，如余玲君不在，則
　　由甲○○主持，標息採外標制，即未得標之活會會員每月應
　　繳上揭固定金額，得標之死會會員則繳交外加得標利息後之
　　金額，欲標會者須以標單填寫姓名及金額，底標為三百元。
　　詎甲○○因乙○○積欠其債務未償還，竟與余玲君共同基於
　　意圖為自己不法之所有及行使偽造私文書之概括犯意聯絡，
　　明知並未取得乙○○之同意或授權，竟利用乙○○未到場參
　　與開標之機會，連續於(一)九十四年十月十五日第十七會開標
　　前，推由余玲君在前揭鄉村早餐店內，擅自冒用乙○○之名
　　義，於標單上填載「六百元」之利息及偽簽乙○○之署名一
　　枚，而偽造標單一紙，並將此依習慣係表示乙○○以六百元
　　之利息參與競標等文義之私文書提出行使，而以六百元之利
　　息得標，使活會會員陷於錯誤，誤以為確係乙○○得標而交
　　付會金，甲○○因此向活會會員詐收會金計七萬元【二十六
    會扣除余玲君任會首一會、已得標之死會十五會及乙○○參
    加三會，應尚有活會七會，計算式：10,000×7＝70,000】
    ；(二)九十四年十一月十五日第十八會開標前，甲○○利用自
    己代為主持開標之機會，在前揭鄉村早餐店內，擅自冒用乙
    ○○之名義，於標單上填載「七百元」之利息，而偽造標單
    一紙，並將此依習慣係表示乙○○以七百元之利息參與競標
    等文義之私文書提出行使，而以七百元之利息得標，使活會
    會員陷於錯誤，誤以為確係乙○○得標而交付會金，甲○○
    因此向活會會員詐收會金計七萬元【二十六會扣除余玲君任
    會首一會、已得標之死會十五會及乙○○參加之三會，應尚
    有活會七會，計算式：10,000×7＝70,000】；(三)九十四年
    十二月十五日第十九會開標前，推由余玲君在前揭鄉村早餐
    店內，擅自冒用乙○○之名義，於標單上填載「六百元」之
    利息及偽簽乙○○之署名一枚，而偽造標單一紙，並將此依
    習慣係表示乙○○以六百元之利息參與競標等文義之私文書
    提出行使，而以六百元之利息得標，使活會會員陷於錯誤，
    誤以為確係乙○○得標而交付會金，甲○○因此向活會會員
    詐收會金計七萬元【二十六會扣除余玲君任會首一會、已得
    標之死會十五會及乙○○參加三會，應尚有活會七會，計算
    式：10,000×7＝70,000】，均足以生損害於乙○○及其他
    活會會員。案經乙○○訴由臺灣臺中地方法院檢察署檢察官
    偵查起訴。
三、處罰條文：
　　刑法第二百十六條、第二百十條、第二百二十條第一項、第
　　三百三十九條第一項。
四、附記事項：
  (一)本件涉及新舊法比較部分：
  1.按被告甲○○行為後，九十四年二月二日修正公布之刑法，
    業於九十五年七月一日施行，新刑法第二條第一項之規定，
    係規範行為後法律變更所生新舊法律比較適用之準據法，於
    新刑法施行後，應適用新刑法第二條第一項之規定，為「從
    舊從輕」之比較。查刑法第三百三十九條第一項詐欺取財罪
    ，法定刑得科或併科銀元一千元以下罰金，依修正後刑法施
    行法增訂第一條之一：「中華民國九十四年一月七日刑法修
    正施行後，刑法分則編所定罰金之貨幣單位為新臺幣。九十
    四年一月七日刑法修正時，刑法分則編未修正之條文定有罰
    金者，自九十四年一月七日刑法修正施行後，就其所定數額
    提高為三十倍。但七十二年六月二十六日至九十四年一月七
    日新增或修正之條文，就其所定數額提高為三倍」及刑法第
    三十三條第五款修正為：「主刑之種類如下：五、罰金：新
    臺幣一千元以上，以百元計算之」等規定觀之，依修正後之
    法律，刑法第三百三十九條第一項詐欺取財罪所得科處之罰
    金刑最高為新臺幣三萬元、最低為新臺幣一千元，然依被告
    行為時之刑罰法律，即罰金罰鍰提高標準條例第一條前段規
    定之提高倍數十倍及修正前刑法第三十三條第五款規定之罰
    金最低額一元計算，則刑法第三百三十九條第一項之詐欺取
    財罪所得科處之罰金最高為銀元一萬元，最低額為銀元十元
    ，若換算為新臺幣，最高額雖與新法同為新臺幣三萬元，然
    最低額僅為新臺幣三十元。因此，比較上述修正前、後之刑
    罰法律，自以被告行為時關於科處罰金刑之法律較有利於被
    告。
　2.刑法第二十八條原規定：「二人以上共同『實施』犯罪之行
  　為者，皆為共同正犯。」，新法修正為：「二人以上共同『
    實行』犯罪之行為者，皆為共同正犯。」，將舊法之「實施
    」修正為「實行」。原「實施」之概念，包含陰謀、預備、
    著手及實行等階段之行為，修正後僅共同實行犯罪行為始成
    立共同正犯。是新法共同正犯之範圍已有限縮，排除陰謀犯
    、預備犯之共同正犯。新舊法就共同正犯之範圍既因此而有
    變動，自屬犯罪後法律有變更，而非僅屬純文字修正，應有
    新舊法比較適用之問題（最高法院九十六年度臺上字第九三
    四、一三二三號判決參照）。而本件被告甲○○與共犯余玲
    君就上揭之犯行，既屬實行犯罪行為之正犯，經比較修正前
    後之規定，均應依第二十八條規定論擬。
  3.刑法第五十六條原規定：「連續數行為而犯同一之罪名者，
    以一罪論。但得加重其刑至二分之一。」，惟被告行為後，
    新修正刑法已刪除第五十六條連續犯之規定，此刪除雖非犯
    罪構成要件之變更，但顯已影響行為人刑罰之法律效果，自
　　屬法律有變更，合先敘明。而本件被告甲○○如犯罪事實要
    旨欄所示三次行使偽造以文書論之私文書及三次詐欺取財之
    行為，依行為時之舊法，僅分別論以一行使偽造準私文書罪
    及一詐欺取財罪，並得加重其刑至二分之一；而依裁判時之
    新法，被告前開犯行，即須分論併罰，是比較新、舊法之結
    果，自以被告行為時之法律，較有利於被告。
　4.修正前刑法第五十五條關於牽連犯之規定為：「˙˙˙犯一
  　罪而其方法或結果之行為犯他罪名者，從一重處斷。」；而
    修正後之刑法，已刪除牽連犯之規定，則修正後刑法之規定
    ，被告所犯各罪即應依數罪併罰之規定分論併罰。因之比較
    新舊法規定之結果，應以修正前之規定較有利於被告。
　5.又被告行為後，罰金罰鍰提高標準條例第二條業已刪除，而
　　刑法第四十一條第一項前段關於易科罰金之折算標準，已由
　　舊法之銀元一百元、二百元、三百元，修正為新臺幣一千元
　　、二千元、三千元，因屬科刑規範事項之變更，其折算標準
　　為裁判時所應諭知，自有就新舊法規定比較之必要，經比較
　　新舊法結果，以被告行為時之舊法較有利於被告，依刑法第
　　二條第一項前段之規定，應適用被告行為時之舊法即修正前
　　刑法第四十一條第一項前段、修正前罰金罰鍰提高標準條例
　　第二條之規定，諭知以銀元三百元即新臺幣九百元折算一日
  　為易科罰金之折算標準。
　(二)核被告所為，係犯刑法第二百十六條、第二百十條、第二百
  　二十條第一項行使偽造以文書論之私文書罪及同法第三百三
    十九條第一項之詐欺取財罪。被告與余玲君就上揭犯行，具
    有犯意之聯絡及行為之分擔，應論以共同正犯。被告偽造「
　　乙○○」署名之行為，係偽造準私文書之部分行為，偽造準
　　私文書之低度行為復為行使之高度行為所吸收，均不另論罪
　　。又被告以一詐欺取財之行為，同時詐騙數活會會員，侵害
　  數法益，為同種之想像競合犯（查被告行為後，刑法有關想
　　像競合犯之規定雖有變更，然僅為法理之明文化，不生所謂
　　有利、不利之情形，依最高法院九十五年十一月七日第二十
　　一次刑事庭會議決議，此部分應逕行適用裁判時法），應僅
　　論以一詐欺取財罪。又被告上開三次行使偽造以文書論之私
　　文書罪及三次詐欺取財罪，均時間緊接，犯罪構成要件相同
　　，顯係基於概括犯意反覆為之，為連續犯，應依修正前刑法
　　第五十六條之規定，以一罪論。另其所犯行使偽造準私文書
　　罪及詐欺取財罪二罪間，有方法目的之牽連關係，應依修正
　　前刑法第五十五條後段之規定，從一重之連續行使偽造準私
　　文書罪處斷。
  (三)另查被告前未曾因故意犯罪受有期徒刑以上刑之宣告等情，
    有臺灣高等法院被告前案紀錄表及刑案資料查註紀錄表各一
　　份附卷可參，其素行尚佳；又被告於本院準備程序時供稱乙
　　○○約欠伊本金六百多萬元，因一時還不出那麼多錢，所以
　　拜託伊起個會，說要慢慢還伊錢云云（見本院九十六年九月
　　十三日準備程序筆錄），而觀諸告訴人乙○○提出之電話錄
　  音譯文，告訴人乙○○於電話中曾向余玲君坦承其積欠被告
　　金錢一事，且告訴人乙○○復於偵查中表示其與余玲君均遭
　　被告逼債等語，顯見告訴人乙○○確實積欠被告債務，無法
　  返還，被告為取得欠款而一時失慮為上揭犯行，行為之惡性
    尚非重大，本院認其所宣告之刑，以暫不執行為適當，爰依
　　修正後刑法第七十四條第一項第一款規定（犯罪在新法施行
　　前，新法施行後，緩刑之宣告，應適用新法第七十四條之規
　　定，參照最高法院九十五年第八次刑事庭會議決議），併予
　　宣告緩刑二年，以啟自新。
  (四)又被告犯罪時間係於九十六年四月二十六日以前，合於中華
　　民國九十六年罪犯減刑條例所定減刑要件，應依該條例第二
　　條第一項第三款規定，減其刑期二分之一，並依同條例第九
　　條之規定，併諭知易科罰金之折算標準。
  (五)被告已於九十六年九月十九日向財團法人犯罪被害人保護協
　　會臺灣臺中分會繳納五萬元，有卷附華南商業銀行匯款回條
    聯一紙在卷可參，併此敘明。
  (六)至被告所偽造載有「乙○○」署名三枚及簽寫金額「六百元
    」、「七百元」、「六百元」之標單三紙，雖係被告所有供
　　犯本件犯罪所用之物，但未據扣案，且被告業於本院訊問時
  　供陳上揭標單都已經丟掉了等語，為免徒生執行之困難，爰
    不予宣告沒收。而該偽造標單上之偽造「乙○○」署押三枚
    ，因該標單已滅失亦隨之不存在，自無從依刑法第二百十九
    條規定為沒收之宣告，附此敘明。
五、協商判決除有刑事訴訟法第四百五十五條之四第一項第一款
    於本訊問程序終結前，被告撤銷協商合意或檢察官撤回協商
    聲請者；第二款被告協商之意思非出於自由意志者；第四款
    被告所犯之罪非第四百五十五條之二第一項所定得以協商判
    決者；第六款被告有其他較重之裁判上一罪之犯罪事實者；
    第七款法院認應諭知免刑或免訴、不受理者情形之一，及違
    反同條第二項「法院應於協商合意範圍內為判決；法院為協
    商判決所科之刑，以宣告緩刑或二年以下有期徒刑、拘役或
    罰金為限」之規定者外，不得上訴。
六、如有上開可得上訴情形，得自收受宣示判決筆錄送達之日起
    十日內，向本院提出上訴書狀，上訴於第二審法院。
中　　華　　民　　國　　96　　年　　9　　月　　 27　　日
                  刑事第四庭       書記官  賴淵瀛
                                   法  官  林學晴
上開宣示判決筆錄正本證明與原本無誤。
                                   書記官  賴淵瀛
中　　華　　民　　國　　96　　年　　9　　月　　 27　　日
【附錄本案論罪科刑法條全文】
刑法第二百十六條：
行使第二百十條至第二百十五條之文書者，依偽造、變造文書或
登載不實事項或使登載不實事項之規定處斷。
刑法第二百十條：
偽造、變造私文書，足以生損害於公眾或他人者，處五年以下有
期徒刑。
刑法第二百二十條第一項：
在紙上或物品上之文字、符號、圖畫、照像，依習慣或特約，足
以為表示其用意之證明者，關於本章及本章以外各罪，以文書論
。
刑法第三百三十九條第一項：
意圖為自己或第三人不法之所有，以詐術使人將本人或第三人之
物交付者，處五年以下有期徒刑、拘役或科或併科一千元以下罰
金。
